【裁判字號】    96,交聲,1518
【裁判日期】    970116
【裁判案由】    違反道路交通管理處罰條例聲明異議
【裁判全文】
臺灣士林地方法院交通事件裁定        96年度交聲字第1518號
原處分機關 臺北市交通事件裁決所
異  議  人
即受處分人 甲○○○
上列受處分人因違反道路交通管理處罰條例案件，對於臺北市交
通事件裁決所民國96年10月24日所為之處分（原處分案號：北市
裁二字第裁22-HC0000000號），聲明異議，本院裁定如下：
    主 文
異議駁回。
    理 由
一、按汽車（依道路交通管理處罰條例第3 條第8 款規定，包括
    機器腳踏車）駕駛人轉彎時，不依標誌、標線、號誌指示者
    ，處新臺幣（下同）600 元以上1,800 元以下罰鍰，並予記
    違規點數1 點，道路交通管理處罰條例第48條第1 項第2 款
    、第63條第1 項第1 款分別定有明文。
二、原處分意旨略以：異議人即受處分人甲○○○騎乘SNW-102
    號（舉發通知單及裁決書均誤載為5NU-102 號，應予更正）
    重型機車，於96年10月14日下午2 時10分許，在臺中縣梧棲
    鎮○○路與中棲路交岔路口，經臺中縣政府警察局清水分局
    員警舉發「機車未依規定兩段式左轉」之違規，依道路交通
    管理處罰條例第48條第1 項第2 款之規定，處罰鍰600 元，
    並依同條例第63條第1 項第1 款規定，記違規點數1 點。
三、異議意旨略以：舉發單字跡潦草，無法辨識違規事實，應不
    具舉發效力。另車牌號碼英文字判讀困難，是否筆誤？又裁
    決書記載違規事實為不依標誌、標線及號誌指示，指示是指
    何事實，未予敘明。再異議人沒有看到二階段左轉標示，其
    不是本地人，而且員警亦未提出其機車違規左轉中的照片云
    云。
四、經查：
    (一)異議人即受處分人甲○○○騎乘上開重機車，於前揭時、
      地轉彎時，未依標誌、標線規定兩段式左轉之違規事實，
      業據證人即舉發本件員警乙○○到庭結證稱：當天伊是騎
      機車巡邏，但在一些地方會定點執勤。系爭路口為中華路
      與中棲路交岔路口，當時受處分人走中華路，先停等紅燈
      ，等到綠燈時要往沙鹿方向就左轉中棲路，沒有按照規定
      二段式左轉，伊和同事在中棲路將其攔下。攔停受處分人
      後，受處分人說他沒有帶駕行照，但沒有就此部分開單，
      至於未依規定二段式左轉部分，受處分人說希望只開勸導
      單，伊是說有違規事實沒有辦法這樣等語明確（見本院96
      年12月24日訊問筆錄第2 頁至第4 頁），並有證人乙○○
      所庭呈之事後拍攝現場照片8 張及現場圖1 張在卷可憑。
      。衡諸證人乙○○與異議人互不相識，亦無仇怨，復到庭
      具結為以上之證述，應無甘冒偽證重罪而設詞誣陷異議人
      之理，且其所證本件舉發經過事實，具體明確，顯非一般
      憑空捏造證詞可擬，是其所言證詞應屬可信。
    (二)異議人雖辯稱：伊非本地人，且沒有看到現場有設置機車
      二階段左轉標示云云。然按駕駛人若身處異地而不熟悉路
      況時，其應注意並遵守標誌、標線及號誌之義務並不因而
      有不同，且更應隨時保持高度之注意義務，以維護自身及
      其他用路人之交通安全，而觀諸上開證人庭呈之現場照片
      所示，上開交岔路口前設置有機慢車兩段左轉之標誌，且
      該路口亦劃設有機車待轉區，即便是一般不熟悉路況之人
      於現場時，仍可立即判斷得知，機車駕駛人欲自中華路左
      轉中棲路時，應以兩段方式完成左轉，是異議人既自承其
      係從中華路直接左轉中棲路，顯見異議人確有未依標誌、
      標線指示兩段式左轉之違規行為甚明，其仍執前開情詞置
      辯，顯不足採。
    (三)異議人又辯稱：員警字跡潦草，舉發通知單上之車號不對
      ，中英文字很難辨認，違規事實看不懂云云。惟按當場舉
      發者，應填記駕駛人或行為人姓名、性別、出生年月日、
      地址、身分證統一號碼及車主姓名、地址、車牌號碼、車
      輛種類。被查獲之駕駛人或行為人為受處分人時，應將該
      通知單填記後交付該駕駛人或行為人簽名或蓋章收受之，
      違反道路交通管理事件統一裁罰基準及處理細則第11條第
      1 項第1 款前段定有明文。經查，前開舉發通知單上除「
      車牌號碼」誤載為「5NU-102 」號外，其餘舉發單上之性
      別、地址、出生年月日、駕照或身分證統一編號、車牌號
      碼、車輛種類、車主姓名、車主地址、違規時間、違規地
      點、違規事實等欄項記載均屬正確，而本件違規車號係因
      舉發單位入案時車號即誤植為5NU-102 號，致裁決書誤植
      車號，正確車號應為SNW-102 號，業已函文更正等情，亦
      有臺北市交通事件裁決所96年11月15日北市裁三字第0964
      2262100 號對違反道路交通管理事件不服裁決聲明異議案
      件移送書1 份在卷可稽，參以異議人對於其係由證人乙○
      ○攔停舉發乙節並不爭執，足認上開舉發通知單及裁決書
      上「車牌號碼」或「牌照號碼」欄項將「SNW-102 」號誤
      載為「5NU-102 」號，顯均係誤寫、誤繕，並不影響本件
      受處分人、受處分事實之認定，為事後可得更正事項，且
      此部分亦已業經原處分機關即臺北市交通事件裁決所更正
      ，另上開舉發通知單上縱有字跡潦草之情形，惟仍可清楚
      辨識其內容，且不影響異議人上開違規之事實，均難謂有
      何明顯重大之瑕疵，自應認上開舉發單、裁決書之行政處
      分均具正確性，不影響本件裁決之效力，是異議人此部分
      所辯，尚不足採。
    (四)至異議人另辯稱：員警未提出其機車違規左轉中之照片云
      云。然按警方取締交通違規事件，其以照相方式取證者，
      固足為違規事實之證明，惟員警當場舉發者，舉發之員警
      本身之目睹、耳聞，亦可為違規人違規行為之證明，非必
      所有之違規事件，均需有照相方足採為認定違規行為之證
      據。況員警執行勤務，事項繁瑣，且違規情形一過即逝，
      並非長期存在，何能要求員警必備有照相機取證？是本件
      縱無採證照片可為佐證，然異議人之違規行為既經舉發員
      警即證人乙○○於本院訊問時證述明確，復具結以擔保其
      供述之真實性，且其所述內容並無何矛盾或違背經驗法則
      之處，自得為法院判斷之依據。是異議人前揭所辯，無非
      空言，不足採信。
五、綜上所述，異議人確有騎乘上開重型機車，於前揭時、地轉
    彎時，不依標誌、標線指示之違規行為，從而，原處分機關
    依前揭道路交通管理處罰條例第48條第1 項第2 款之規定，
    裁處異議人罰鍰600 元，並依同條例第63條第1 項第1 款規
    定，記違規點數1 點，核無違誤，本件異議人之異議為無理
    由，應予駁回。
據上論斷，應依道路交通案件處理辦法第19條，裁定如主文。
中    華    民    國    97    年    1     月    16    日
                  交通法庭法 官     許碧惠
以上正本證明與原本無異。
如不服本裁定，應於裁定送達後5 日內，向本院提出抗告狀。
                          書記官    徐仁豐
中    華    民    國    97    年    1     月    16    日


司法院資訊處製作；財團法人民間司法改革基金會備份。
